【裁判字號】    94,重訴,51
【裁判日期】    950714
【裁判案由】    返還房屋等
【裁判全文】
臺灣宜蘭地方法院民事判決              94年度重訴字第51號
原      告  甲○○
訴訟代理人  黃正淮  律師
被      告  台融營造有限公司
法定代理人  乙○○住
被      告  冠鈞石材有限公司
                      樓
法定代理人  丙○○
被      告  台融鋼鐵有限公司
法定代理人  乙○○
當事人間返還房屋等事件，本院於95年6月26 日言詞辯論終結，
判決如下：
    主  文
被告台融營造有限公司應將坐落宜蘭縣冬山鄉○○段一七地號土
地上如附圖所示Ａ部分（廣告招牌及水泥基座）面積零點零零零
貳公頃、Ｂ部分（鐵皮屋）面積零點零壹玖陸公頃、Ｄ部分 (鐵
皮雨遮)面積零點零零陸捌公頃、Ｅ部分 ( 工作機台基座) 面積
零點零零捌陸公頃、Ｈ部分 ( 水塔)面積零點零零壹壹公頃、Ｉ
部份 (大門之水泥柱)面積零點零零零壹公頃、J部份 (鐵架鐵門
)面積零點零零零玖公頃、Ｋ部份 (大門之水泥柱)面積零點零零
零壹公頃拆除，將Ｃ部份 ( 水泥地)面積零點零壹捌參公頃、Ｆ
部份 (水泥地及水溝)面積零點零參柒玖公頃、Ｌ部份 (水泥地)
面積零點零零零玖公頃剷平，暨將Ｆ部份 ( 水溝)、Ｇ部分 (廢
水沈澱池 )面積零點零零壹肆公頃填平，以回復原狀，並將前述
土地及其上之建物門牌宜蘭縣冬山鄉○○路○段七號房屋返還原
告。
被告台融營造有限公司應給付原告新台幣肆拾伍萬伍仟參佰貳拾
伍元及自民國九十四年十一月十七日起至清償日止，按周年利率
百分之五計算之利息。
被告台融營造有限公司應自九十四年四月一日起至返還如主文第
一項所示之土地及其上之建物之日止，按月給付原告新台幣壹拾
伍萬元。
被告冠鈞石材有限公司、台融鋼鐵有限公司應自如主文第一項所
示之土地及其上之建物遷出。
原告其餘之訴駁回。
訴訟費用由被告台融營造有限公司負擔二分之一、被告冠鈞石材
有限公司及台融鋼鐵有限公司各負擔四分之一。
本判決第一至三項於原告以新台幣貳佰肆拾玖萬元為被告台融營
造有限公司供擔保後，得假執行；本判決第四項於原告分別以新
台幣壹佰伍拾玖萬元為被告冠鈞石材有限公司、台融鋼鐵有限公
司供擔保後，得假執行。
原告其餘假執行之聲請駁回。
    事實及理由
一、本件被告等，未於言詞辯論期日到場，核無民事訴訟法第38
    6 條各款所列情形，爰依原告之聲請，由其一造辯論而為判
    決。又原告起訴時原僅以系爭房地之承租人即台融營造有限
    公司（以下稱台融營造公司）為被告，嗣發現被告冠鈞石材
    有限公司（以下稱冠鈞公司）及台融鋼鐵有限公司（以下稱
    台融鋼鐵公司）亦占有使用系爭房地，乃追加被告冠鈞公司
    及台融鋼鐵公司為被告，應認其請求之基礎事實為同一，且
    不甚礙被告之防禦及訴訟之終結，爰依民事訴訟法第 255條
    第1項第2、7款之規定，予以准許，合先敘明。
二、原告起訴主張：
(一)被告台融營造公司承租原告所有坐落宜蘭縣冬山鄉○○段17
    地號土地暨其上門牌號碼宜蘭縣冬山鄉○○路○段7 號未保
    存登記建物（以下稱系爭土地及建物），租期自民國（下同
    ）92年4月1日起至94年3月31日上為期2年，租金每月新台幣
    (下同) 50,000 元。被告台融營造公司承租系爭土地及建物
    後，於該土地上增建鐵皮屋並設置招牌、淨水池、水溝、鐵
    門等，於該建物外增建鐵皮雨遮、於該建物內設置工作機台
    基座等。詎被告自 93年9月1日起即未繳納租金，至94年3月
    31日租期屆滿，不但拒絕償付所欠租金且拒不將系爭土地暨
    建物回復原狀並返還原告。
(二)被告台融營造公司積欠93年9月1日至94年3月31日之租金共7
    個月計35萬元，依租約應償付與原告；又被告於承租之初始
    即和原告約明廠房內之供電設備 (電錶為原告名義 )併同廠
    房一起供其使用，於租期屆滿應原狀返還屋主，而其每月之
    電費 (雖然繳費名義人係原告 )應由其自行負擔繳納，自承
    租後被告一直依照約定向台電公司完納，了無糾葛，惟自93
    年11月10日起被告即未繳付電費，甚且不理台電公司之催繳
    通知，致遭台電公司作成斷電處分，而剪線斷電，顯然不法
    侵害原告之用電權益，嗣原告為申請復電，祇好代被告為回
    復之作為，而向台電公司繳清先前被告積欠之電費共101,71
    3元及復電所需繳付之接電費1,149元暨設備維持費2,463 元
    合計105,325 元，此等費用之支付不但係被告侵權行為所致
    ，依法自應由其負責賠償，且就其應負責回復原狀而言，原
    告代為辦妥上開應負復電之事務，亦係一種無因管理，依民
    法176 條規定亦得向被告請求償還及賠償。以上兩項總計為
    455, 325元。
(三)又依租約第6 條末段約定被告台融營造公司因違約不即時交
    還房屋，原告得自其違約日 (94年4月1日) 起向被告請求按
    照租金5倍即250,000元之違約金至其遷讓完了之日止。另原
    告所有系爭土地及建物僅出租被告台融公司，並未出租被告
    冠鈞公司及台融鋼鐵公司，亦未同意該二公司使用，惟於鈞
    院履勘現場時，發現該二公司亦占有使用系爭房地，應均屬
    無權占有，原告自得依民法第 767條規定，訴請該二公司遷
    出。
(四)爰聲明求為判決：1.被告台融營造公司應將坐落宜蘭縣冬山
    鄉○○段17地號土地上如複丈成果圖示Ａ部分（廣告招牌及
    水泥基座）面積0.0002公頃、Ｂ部分（鐵皮屋）面積0.0196
    公頃、Ｄ部分 (鐵皮雨遮)面積0.0068公頃、Ｅ部分(工作機
    台基座)面積0.0086公頃、Ｈ部分 (水塔)面積0.0011公頃、
    Ｉ部份 (大門之水泥柱)面積0.0001公頃、J部份 (鐵架鐵門
    )面積0.0009公頃、Ｋ部份 (大門之水泥柱)面積0.0001公頃
    拆除，並將Ｃ部份 (水泥地)面積0.0183公頃、Ｆ部份 ( 水
    泥地及水溝)面積0.0379公頃、Ｌ部份 (水泥地)面積0.0009
    公頃剷平，暨將Ｆ部份 (水溝)、Ｇ部份 (廢水沈澱池)面積
    0.0014公頃填平，以回復原狀。2.被告台融營造公司應將前
    述土地及其上之建物門牌宜蘭縣冬山鄉○○路○段7 號房屋
    返還原告。3.被告台融營造公司應給付原告 455,325元暨自
    起訴狀繕本送達翌日起至清償日止，按週年利率百分之 5計
    算之利息。4.被告台融營造公司應自94年4月1日起至遷讓完
    了之日止，按月給付原告250,000元。 5.被告冠鈞公司、台
    融鋼鐵公司應自前述土地及其上之建物門牌宜蘭縣冬山鄉○
    ○路○段7號房屋遷出。並陳明願供擔保准宣告假執行。
三、被告答辯部分：
(一)台融營造公司及台融鋼鐵公司部分：
    被告台融營造公司及台融鋼鐵公司未於言詞辯論期日到場，
    亦未提出準備書狀作何聲明或陳述。
(二)被告冠鈞公司部分：
    冠鈞公司未於最後言詞辯論期日到場，據其法定代理人丙○
    ○於前言詞辯論期日辯稱：冠鈞公司之法定代理人原係乙○
    ○，於93年12月間才由乙○○持丙○○之資料，辦理變更公
    司法定代理人為丙○○，丙○○並非冠鈞公司之實際負責人
    ，且該公司業已解散，冠鈞公司基何理由占有使用系爭房地
    不明等語。
四、得心證之理由：
(一)原告主張之事實，已據其提出與所述相符之土地登記簿謄本
    及房屋稅單、房屋租賃契約書、支票暨退票理由單、冠鈞公
    司暨台融鋼鐵公司變更登記表各 1份以及電費收據16紙（均
    影本）為證，且被告等對系爭土地及建物之使用狀態，業經
    本院於95年2月7日履勘現場，製有勘驗筆錄（見卷53至55頁
     )及現場照片（見卷56至68頁）附卷可稽，而被告台融營造
    公司在系爭土地上設置有如附圖所示Ａ部分面積0.0002公頃
    之廣告招牌及水泥基座、Ｂ部分面積0.0196公頃之鐵皮屋、
    Ｃ部分面積0.0183公頃之水泥地、Ｄ部分面積0.0068公頃之
    鐵皮雨遮、Ｆ部分面積0.0379公頃之水泥地及水溝、Ｇ部分
    面積0.0014公頃之廢水沈澱池、Ｈ部分面積0.0011公頃之水
    塔、Ｉ部份面積0.0001公頃之大門水泥柱、J部份面積0.000
    9公頃之鐵架鐵門、Ｋ部份面積 0.0001公頃之大門水泥柱、
    Ｌ部份面積0.0009公頃之水泥地及於系爭建物內設置如附圖
    所示Ｅ部分面積0.0086公頃之工作機台基座等情，有宜蘭縣
    羅東地政事務所以 95年3月1日羅地二（2）字第0950001956
    號函檢送本院之複丈成果圖（見卷69至70頁）在卷可證；另
    原告起訴狀、追加起訴狀繕本經送達被告台融營造公司及被
    告台融鋼鐵公司，其未於言詞辯論期日到場，亦未提出準備
    書狀爭執，依民事訴訟法第280條第 3項規定準用同條第1項
    之規定，視同自認；至被告冠鈞公司之法定代理人丙○○雖
    辯稱其非該公司之法定代理人且該公司已解散等語，惟查，
    丙○○為冠鈞公司之法定理人乙節，有原告所提出該公司之
    變更登記表（見卷97至98頁）存卷可考，而該公司依上開變
    更登記表上之註記，業經經濟部以93年11月24日經授中字第
    0933308194號函核准解散登記在案，雖可認被告冠鈞公司所
    辯其公司已解散乙節非虛，然按解散之公司除因合併、破產
    而解散者外，應行清算，解散之公司於清算範圍內視為尚未
    解散，法人至清算終止，在清算之必要範圍內，視為存續，
    公司法第24條、第25條、民法第 40條第2項分別定有明文，
    而依本院現有電腦資料查無被告冠鈞公司呈報清算人等相關
    案件繫屬，該公司解散後既未經清算，其清算事務即無終結
    可言，參照上開法條規定，其法人人格仍應視為存續。又既
    未進行清算程序，即無清算人就任，其法定代理人仍為原法
    定代理人。故應認冠鈞公司所辯尚無可採。綜上，原告所主
    張之事實，堪為真實。
(二)按約定違約金過高者，法院得減至相當之數額，民法第 252
    條定有明文。承租人於租賃關係終止後應返還租賃物，亦為
    民法第455條亦規定甚明；又依兩造所訂定之租賃契約第6條
    規定被告如不即時遷讓房屋時，原告每月得向被告請求按照
    租金五倍之違約金至遷讓完了之日止，惟本院斟酌社會經濟
    情況以及當事人所受損害之情形，認兩造所約定之違約金額
    過高，爰依職權酌減至按照租金 3倍計算之違約金。準此，
    原告依租賃契約及所有物返還請求權暨無因管理等法律關係
    ，提起本訴，請求判決1.被告台融營造公司應將坐落宜蘭縣
    冬山鄉○○段17地號土地上如附圖所示Ａ部分（廣告招牌及
    水泥基座）面積0.0002公頃、Ｂ部分（鐵皮屋）面積0.0196
    公頃、Ｄ部分 (鐵皮雨遮)面積0.0068公頃、Ｅ部分(工作機
    台基座)面積0.0086公頃、Ｈ部分 (水塔)面積0.0011公頃、
    Ｉ部份 (大門之水泥柱)面積0.0001公頃、J部份(鐵架鐵門)
    面積0.0009公頃、Ｋ部份 (大門之水泥柱)面積 0.0001公頃
    拆除，並將Ｃ部份 (水泥地)面積 0.0183公頃、Ｆ部份 (水
    泥地及水溝)面積 0.0379公頃、Ｌ部份 (水泥地)面積0.000
    9 公頃剷平，暨將Ｆ部份 (水溝)、Ｇ部份 (廢水沈澱池)面
    積0.0014公頃填平，以回復原狀，並將前述土地及其上之建
    物門牌宜蘭縣冬山鄉○○路○段7 號房屋返還原告。2.被告
    台融營造公司應給付原告 455,325元暨自起訴狀繕本送達翌
    日即94年11月17日起至清償日止，按周年利率百分之 5計算
    之利息。3.被告台融營造公司應自94年4月1日起至遷讓完了
    之日止，按月給付原告 150,000元。4.被告冠鈞公司、台融
    鋼鐵公司應自前述土地及其上之建物門牌宜蘭縣冬山鄉○○
    路○段7 號房屋遷出。於法並無未合，應予准許。爰判決如
    主文第一至四項所示。逾上開範圍之請求，為無理由應予駁
    回。
五、假執行之宣告：原告陳明願供擔保，聲請宣告假執行，就其
    勝訴部分，核無不合，爰酌定相當擔保金額准許之。其敗訴
    部分，所為假執行之聲請，亦失所依附，應併予駁回之。
六、結論：原告之訴為一部有理由、一部無理由，依民事訴訟法
    第79條，判決如主文。
中    華    民    國    95    年    7     月    14    日
                  臺灣宜蘭地方法院民事庭
                      法  官  楊麗秋
正本與原本無異。
如不服本判決應於判決送達後20日內提出上訴狀（須附繕本）。
中    華    民    國    95    年    7     月    17    日
                      書記官  廖文章


司法院資訊處製作；財團法人民間司法改革基金會備份。
